【裁判字號】    97,簡上,1397
【裁判日期】    980306
【裁判案由】    妨害名譽
【裁判全文】
臺灣板橋地方法院刑事判決            97年度簡上字第1397號
上  訴  人  臺灣板橋地方法院檢察署檢察官
被      告  丙○○
                    國民
            甲○○
                    國民
上列上訴人因被告等妨害名譽案件，不服本院中華民國97年11月
4 日97年度簡字第9226號第一審判決（聲請簡易判決處刑案號：
97年度偵字第25048 號），提起上訴，本院管轄之第二審合議庭
判決如下：
    主      文
上訴駁回。
    事      實
一、丙○○、甲○○為夫妻，其等於民國97年6 月21日晚間7 時
    20分許，在臺北縣永和市○○路280 巷1 號前，因細故與乙○○（乙○○所涉妨害名譽部分，另經臺灣板橋地方法院檢
    察署檢察官為不起訴處分）發生口角，竟分別基於公然侮辱
    之犯意，在上開不特定人均得以共聞共見之場所，由丙○○
    公然以「我肏你媽、雜碎、敢做不敢當、你沒種」，甲○○
    則公然以「幹你娘」等均足以貶損他人人格之語詞，出言辱
    罵乙○○，使乙○○名譽受損。
二、案經被害人乙○○訴由臺北縣政府警察局永和分局報請臺灣
    板橋地方法院檢察署檢察官偵查後聲請以簡易判決處刑。
    理      由
一、證據能力部分：
（一）證人廖閔權、鄭仲元於偵訊時之陳述：
   1、按被告以外之人於偵訊中向檢察官所為之陳述，除顯有不
      可信之情況者外，得為證據，刑事訴訟法第159 條之1第2
      項定有明文。而所謂不可信情況之認定，法院應審酌被告
      以外之人於陳述時之外在環境及情況，例如：陳述時之心
      理狀況、有無受到外力干擾等，以為判斷之依據（法院辦
      理刑事訴訟案件應行注意事項89參照）。又被告以外之人
      前於偵查中已具結所為證述，除反對該項供述具有證據能
      力之一方已釋明「顯有不可信之情況」之理由外，皆得為
      證據。
   2、查證人廖閔權、鄭仲元在檢察官偵查時，均係以證人之身
      份，經檢察官告以具結之義務及偽證之處罰，經其等具結
      ，而於負擔偽證罪之處罰心理下所為，係經以具結擔保證
      述之真實性。又司法實務運作上，咸認偵查中檢察官向被
      告以外之人所取得之陳述，原則上均能遵守法律規定，不
      致違法取供，可信性極高，因而明定除顯有不可信之情況
      者外，得為證據。亦即，被告以外之人於偵查中依法應具
      結者已具結，向檢察官所為之陳述，原則上具有證據能力
      ，於例外「顯有不可信之情況」，始不具證據能力。證人
      廖閔權、鄭仲元於檢察官訊問時之證述，並無證據顯示係
      遭受強暴、脅迫、詐欺、利誘等外力干擾情形，或在影響
      其等心理狀況致妨礙其等自由陳述等顯不可信之情況下所
      為。其等於偵訊時之陳述既無顯不可信之情況，依上開說
      明，自有證據能力。
（二）告訴人乙○○於偵訊時之指訴：
   1、按證人依法應具結而未具結，其證言不得作為證據，刑事
      訴訟法第158 條之3 定有明文。復按告訴人之指訴雖係以
      使被告受刑事訴追為目的，但非刑事訴訟法第3 條所稱之
      「當事人」，乃當事人以外之第三人，除依同法第271 條
      之1 規定到庭單純陳述意見時，毋庸具結外，如就與待證
      事實有重要關係之親身知覺、體驗事實陳述時，即居於證
      人之地位，自應依刑事訴訟法第186 條第1 項規定命其具
      結，使告訴人知悉其有據實陳述之義務，以擔保其證言之
      真實性，該供述證據始具證據能力，如未踐行人證之法定
      調查程序，應不得作為證據（最高法院93年度臺上字第68
      38號判決意旨參照）。
   2、查告訴人乙○○於檢察官偵訊時，並未經檢察官告以具結
      之義務及偽證罪之處罰，且未於供前或供後使其具結，是
      依前揭說明，告訴人乙○○於偵訊時之證述，就被告等犯
      罪事實之認定，並無證據能力，本院自不得採為判斷之依
      據。
（三）同案被告丙○○、甲○○於偵訊時之陳述：
   1、按證人、鑑定人依法應具結而未具結者，其證言或鑑定意
      見，不得作為證據，刑事訴訟法第158 條之3 雖有明文。
      然所謂依法應具結而未具結者，係指檢察官或法官依刑事
      訴訟法第175 條之規定，以證人身分傳喚被告以外之人（
      證人、告發人、告訴人、被害人、共犯或共同被告）到庭
      作證，或雖非以證人身分傳喚到庭，而於訊問調查過程中
      ，轉換為證人身分為調查時，此時其供述之身分為證人，
      則檢察官、法官自應依刑事訴訟法第186 條規定，命證人
      供前或供後具結，其陳述始符合同法第158 條之3 規定，
      而有證據能力。若檢察官或法官非以證人身分傳喚而以共
      犯、共同被告身分傳喚到庭為訊問時，其身分既非證人，
      即與「依法應具結」之要件不合，縱未命其具結，純屬檢
      察官或法官調查證據職權之適法行使，當無違法可言（最
      高法院96年度臺上字第3827號判決、97年度臺上字1373號
      判決參照）。
   2、查同案被告丙○○、甲○○於偵訊時，均係以被告身分接
      受訊問，雖未經具結，有各該偵訊筆錄在卷可查，然被告
      等於準備程序時就上開證據方法之證據能力並無爭執，且
      迄本院言詞辯論終結前，復未就上開證據方法之證據能力
      聲明異議，本院審酌上開證據並無違法取證或證明力顯然
      過低之情事，依其等陳述作成時之狀況，亦無不適當之情
      形，自均得為證據。
（四）其餘證據方法之證據能力：
      按被告以外之人於審判外之陳述，雖不符刑事訴訟法第15
      9 條之1 至第159 條之4 規定，而經當事人於審判程序同
      意作為證據，法院審酌該言詞陳述或書面陳述作成時之情
      況，認為適當者，亦得為證據；又當事人、代理人或辯護
      人於法院調查證據時，知有第159 條第1 項不得為證據之
      情形，而未於言詞辯論終結前聲明異議者，視為有前項之
      同意，刑事訴訟法第159 條之5 定有明文。查被告甲○○
      、丙○○、告訴人乙○○於警詢時之陳述，均係被告丙○○、甲○○以外之人於審判外之陳述，被告等於本院準備
      程序時，同意告訴人乙○○於警詢時陳述之證據能力，復
      未就同案被告於警詢時之陳述表示意見，嗣於本院審理時
      ，經提示上開證據，亦未於本案言詞辯論終結前聲明異議
      。本院審酌同案被告甲○○、丙○○、告訴人乙○○於警
      詢時，均係就其等各自親身經歷之事實而為陳述，核無違
      法取證或證明力顯然過低之情事，依其等陳述作成時之狀
      況，並無不適當之情形，自均得為證據。
二、上揭犯罪事實，業經被告等於警詢、偵訊及本院審理中自白
    不諱，核與告訴人乙○○於警詢時、證人廖閔權、鄭仲元於
    偵訊時證述之情節相符，足認被告等之自白與事實相符，洵
    堪採為認定事實之依據。本案事證明確，被告等犯行，應堪
    認定。
三、核被告等所為，係犯刑法第309 條第1 項之公然侮辱罪。原
    審依刑事訴訟法第449 條第1 項前段、第3 項、第454 條第
    2 項，刑法第309 條第1 項、第41條第1 項前段，刑法施行
    法第1 條之1 ，予以論科，各量處拘役10日，並諭知易科罰
    金之折算標準，其認事用法尚無不合，量刑亦稱妥適。公訴
    人以告訴人偕同員警於本案事發後某時至被告2 人住處，又
    遭被告等辱罵；另被告甲○○於同年月22、23日，每隔1 、
    2 小時，即狂按告訴人住處電鈴辱罵告訴人等情，認原判決
    量刑過輕。惟查，公訴人所指上開事實，為被告等所否認，
    本案復無證據證明被告等犯罪後又為上開辱罵告訴人之事實
    ，況按關於刑之量定，係實體法上賦予法院得為自由裁量之
    事項，倘其未有逾越法律所規定之範圍，或濫用其權限，即
    不得任意指摘為違法（最高法院72年臺上字第6696號判例、
    85年度臺上字第2446號判決意旨參照）。公訴人雖就原審法
    院適法範圍裁量權之行使為爭執，但原審量定刑期，已審酌
    被告等各種犯罪情狀，並無失出，是公訴人稱原審量刑過輕
    ，請求改判，為無理由，應予駁回。
據上論斷，應依刑事訴訟法第455 條之1 第1 項、第3 項、第36
8 條，判決如主文。
本案經檢察官靳開聖到庭執行職務。
中    華    民    國    98    年     3    月    6    日
                    刑事第四庭  審判長法  官  潘長生
                                      法  官  黎錦福
                                      法  官  謝梨敏
上列正本證明與原本無異。
不得上訴。
                                      書記官  翁子婷
中    華    民    國    98    年      3    月   6    日
附錄本案論罪科刑法條全文：
中華民國刑法第309條
公然侮辱人者，處拘役或 3 百元以下罰金。
以強暴犯前項之罪者，處1 年以下有期徒刑、拘役或5 百元以下
罰金。


司法院資訊處製作；財團法人民間司法改革基金會備份。
